臺灣橋頭地方法院民事裁定
110年度消債職聲免字第123號
聲請人即債　黃詩云即黃綉惠即黃郁琦
務人　　　　　　　　000000000000000000000000000000000000
0000000000000000000000000000000000000000000000000000000
00000000000000000000000000000000000000000000000000
上列聲請人即債務人因消費者債務清理事件聲請免責，本院裁定
如下：
    主  文
聲請人即債務人黃詩云即黃綉惠即黃郁琦不免責。
    理  由
一、按法院為終止或終結清算程序之裁定確定後，除別有規定外
　　，應以裁定免除債務人之債務；法院裁定開始清算程序後，
    債務人有薪資、執行業務所得或其他固定收入，扣除自己及
    依法應受其扶養者所必要生活費用之數額後仍有餘額，而普
    通債權人之分配總額低於債務人聲請清算前2年間，可處分
    所得扣除自己及依法應受其扶養者所必要生活費用之數額者
　　，法院應為不免責之裁定。但債務人證明經普通債權人全體
    同意者，不在此限；債務人有下列各款情形之一者，法院應
    為不免責之裁定。但債務人證明經普通債權人全體同意者，
    不在此限：一、於七年內曾依破產法或本條例規定受免責。
    二、故意隱匿、毀損應屬清算財團之財產，或為其他不利於
    債權人之處分，致債權人受有損害。三、捏造債務或承認不
    真實之債務。四、聲請清算前二年內，因消費奢侈商品或服
    務、賭博或其他投機行為，所負債務之總額逾聲請清算時無
    擔保及無優先權債務之半數，而生開始清算之原因。五、於
　　清算聲請前一年內，已有清算之原因，而隱瞞其事實，使他
    人與之為交易致生損害。六、明知已有清算原因之事實，非
    基於本人之義務，而以特別利於債權人中之一人或數人為目
    的，提供擔保或消滅債務。七、隱匿、毀棄、偽造或變造帳
    簿或其他會計文件之全部或一部，致其財產之狀況不真確。
    八、故意於財產及收入狀況說明書為不實之記載，或有其他
    故意違反本條例所定義務之行為，致債權人受有損害，或重
    大延滯程序，消費者債務清理條例(下稱消債條例)第132條
    、第133條、第134條分別定有明文。
二、本件聲請人前向金融機構辦理信用貸款、信用卡契約等，致
    積欠無擔保債務共計新臺幣（下同）2,888,335元（見本院 
    民國109年7月9日橋院嬌109年度司執消債清司顯字第36號債
    權表），因無法清償債務，於108年11月13日聲請清算，本
    院以108年度消債清字第101號裁定聲請人自109年5月19日下
    午4時起開始清算程序，復經本院司法事務官就聲請人財產
    進行清算結果，普通債權人共獲分配46,500元，再經本院司
    法事務官以109年度司執消債清字第36號裁定清算程序終結
    確定等情，此經本院依職權調閱上開案件卷宗查明無訛，足
    堪認定。　　　　
三、經查： 
(一)聲請人現為麵店員工，自陳每月薪資24,000元，又聲請人現
    未投保勞工保險，108年至109年均無申報所得，名下無財產
    ，亦未領取各項補助等情，有財產及收入狀況說明書、勞工
    保險被保險人投保資料表、綜合所得稅各類所得資料清單、
    全國財產稅總歸戶財產查詢清單、稅務電子閘門財產所得調
    件明細表、高雄市政府社會局社會福利平台查詢資料等件為
    證。則查無聲請人有其他收入來源，佐以聲請人並無其他申
    報所得資料，則以聲請人自述每月24,000元作為核算其自開
    始清算程序後之固定收入，應能反映真實收入狀況。
(二)按債務人必要生活費用，以最近一年衛生福利部或直轄市政
    府所公告當地區每人每月最低生活費一點二倍定之；受扶養
    者之必要生活費用，準用第一項規定計算基準數額，並依債
    務人依法應負擔扶養義務之比例認定之，消債條例第64條之
    2第1項、第2項分別定有明文。至支出部分，聲請人主張扶
    養2名子女，每月支出扶養費10,000元。按直系血親相互間
    ，互負扶養之義務，民法第1114條第1款定有明文。查聲請
    人子女名下無任何財產，惟其長女109年尚有申報所得182,3
    93元，平均每月所得約15,199元，已與109年度高雄市最低
    生活費標準之1.2倍即15,719元相近，應無受聲請人扶養之
    必要，此情有戶籍謄本、綜合所得稅各類所得資料清單、全
    國財產稅總歸戶財產查詢清單、稅務電子閘門財產所得調件
    明細表附卷可參，扶養費用部分，依消債條例第64條之2第1
    、2項，並參照民法第1118、1119條規定，其負扶養義務之
    程度，亦應考量其目前身負債務之窘境，所負擔之扶養義務
    能力，自非比一般，在無其他更為詳實之資料可供佐證之情
    形下，故本院認定以開始清算時之109年度高雄市最低生活
    費標準之1.2倍15,719元為標準，則與聲請人次女之父親分
    擔後，聲請人每月應支出之扶養費應以7,860元為度(計算式
    ：15,719÷2＝7,860)，聲請人主張開始清算後每月扶養費為1
    0,000元，尚屬過高，並非可採。至聲請人個人日常生活必
    要費用部分，審酌聲請人負債之現況，基於社會經濟活動之
    互賴及誠信，該日常生活所需費用，自應節制開支，不得有
    超越一般人最低生活標準之享受，否則反失衡平，本院依消
    債條例第64條之2第1項，參酌衛福部社會司所公告歷年最低
    生活費標準，109年度高雄市最低生活費標準13,099元之1.2
    倍為15,719元，則聲請人每月最低生活費除有特殊情形並有
    證據證明者外，自宜以此為度，始得認係必要支出，而聲請
    人主張每月必要生活費為13,500元，較上開核算標準為低，
    應屬可採。是聲請人於本院裁定開始清算程序後，其每月固
    定收入24,000元扣除扶養費用7,860元及聲請人自己所必要
    生活費用13,500元後，尚有餘額，符合消債條例第133條前
    段之規定。
(三)另聲請人於聲請清算前2年間(106年11月至108年10月)總收
    入共計576,000元，有財產及收入狀況說明書可憑，而聲請
    人自95年6月間起即無投保勞工保險，106年至108年間申報
    所得分別為0元、4,480元、0元，而聲請人於聲請清算程序
    中已提出薪資袋為佐，則查無聲請人其他收入來源，本院認
    以聲請人自陳聲請清算前2年所得核計，應可採信。而聲請
    人此期間之扶養費部分，參酌聲請人長女106年尚無申報所
    得，107年申報所得為100,968元(平均月薪8,414元)，108年
    申報所得291,304元(平均月薪24,275元)，可見聲請人長女
    於106、107年間尚有受聲請人扶養之必要。依前揭以必要生
    活費用標準核算，以106、107年高雄市最低生活費用12,941
    元之1.2倍即15,529元列計，則聲請人106年就長女應負擔之
    扶養費用與前配偶分擔後，應以7,765元為度；107年之扶養
    費用則應扣除長女每月薪資後與前配偶分擔，以3,558元為
    度，始可認為必要支出，聲請人主張每月支出長女扶養費用
    5,000元，於106年度部分尚可採納，107年時則屬過高，應
    以前開金額核算，108年間則應無扶養長女必要。至次女扶
    養費用部分，尚查無其有何所得、收入，聲請人主張每月扶
    養費5,000元，尚較前開相同標準核算金額為低，可以採納
    。從而，聲請人聲請清算前2年所應支出之扶養費用金額合
    計為172,696元【計算式：10,000×2＋(3,558＋5,000)×12＋5,0
    00×10＝172,696】。聲請人個人生活必要費用部分，則以106
    、107年度每月15,529元、108年度每月15,719元為度，始可
    認為必要支出，聲請人主張每月必要生活費用為13,500元，
    尚較前開標準為低，應屬可採，則聲請人此期間必要生活費
    用共計324,000元(計算式：13,500×24=324,000)。是可認債
    務人於聲請清算前2年內之可處分所得，扣除其個人必要生
    活費用後，尚有餘額79,304元，而聲請人之債權人於清算結
    果，普通債權人共獲分配46,500元，顯低於上開餘額，依消
    債條例第133條之規定，法院即應為不免責之裁定，是本件
    符合消債條例第133條本文所定應不免責之情形。另本院復
    查無聲請人有消債條例第134條所列各款應不免責事由，且
    債權人亦未提出聲請人有何符合消債條例第134條各款所規
    定之事證供本院參酌，故應認聲請人並無消債條例第134條
    所定不免責事由之存在。
四、綜上所述，聲請人既有消債條例第133條本文所定不應免責
    之事由存在，復未經普通債權人全體同意其免責，揆諸首揭
    規定，本件應予聲請人不免責，爰裁定如主文。至法院為不
    免責之裁定確定後，聲請人繼續工作並清償債務，達消債條
    例第133條規定之數額，且各普通債權人受償額均達其應受
    分配額，或各普通債權人受償額均達其債權額之20％以上者
    ，依消債條例第141條或142條之規定，可再行聲請法院裁定
    免責，附此敘明。　　　　
中　　華　　民　　國　 110　　年　　11　　月　　19　　日
              　　        民事庭　法　官　薛博仁
以上正本係照原本作成。
如不服本裁定，應於裁定送達後10日內，以書狀向本院提出抗告
，並繳納抗告費新臺幣1千元。
中　　華　　民　　國　 110　　年　　11　　月　　19　　日
                    　　　　      書記官　郭南宏
附錄法條: 
消費者債務清理條例第141條第1項
債務人因第一百三十三條之情形，受不免責之裁定確定後，繼續
清償達該條規定之數額，且各普通債權人受償額均達其應受分配
額時，得聲請法院裁定免責。
消費者債務清理條例第142條
法院為不免責或撤銷免責之裁定確定後，債務人繼續清償債務，
而各普通債權人受償額均達其債權額之百分之二十以上者，法院
得依債務人之聲請裁定免責。
前條第三項規定，於債務人依前項規定繼續清償債務，準用之。
附表：
普通債權人 債權額 (新臺幣) 債權比率 清算程序受償金額 (新臺幣) 依第141條繼續清償可再聲請免責之數額(新臺幣) 華南商業銀行股份有限公司 176,638 6.12% 2,844 2,006 滙豐(台灣)商業銀行股份有限公司 962,234 33.31% 15,491 10,929 玉山商業銀行股份有限公司 166,127 5.75% 2,675 1,886 台新國際商業銀行股份有限公司 897,359 31.07% 14,447 10,191 中國信託商業銀行股份有限公司 397,141 13.75% 6,394 4,510 良京實業股份有限公司 208,547 7.22% 3,357 2,369 固德資產管理顧問股份有限公司 28,565 0.99% 460 324 台灣大哥大股份有限公司 34,332 1.19% 553 390 台灣之星電信股份有限公司 17,392 0.6% 279 199 合計 2,888,335 100% 46,500 32,804